【裁判字號】    95,上訴,3242
【裁判日期】    951130
【裁判案由】    毒品危害防制條例
【裁判全文】
臺灣高等法院刑事判決                95年度上訴字第3242號
上  訴  人  台灣桃園地方法院檢察署檢察官
被      告  甲○○
                    （現於臺灣臺中戒治所戒治中）
選任辯護人  簡長順律師
上列上訴人因被告毒品危害防制條例案件，不服臺灣桃園地方法
院九十三年度訴緝字第一四０號，中華民國九十五年七月十八日
第一審判決（起訴案號：臺灣桃園地方法院檢察署九十一年度偵
字第一五五六七號），提起上訴，本院判決如下：
    主  文
上訴駁回。
    理  由
壹、程序方面：
    證人許益銘、林森清、林俊宏、吳志宏於警詢、偵查陳述之
    證據能力：按「被告以外之人於審判外之言詞或書面陳述，
    除法律有規定者外，不得作為證據」、「被告以外之人於檢
    察事務官、司法警察官或司法警察調查中所為之陳述，與審
    判中不符時，其先前之陳述具有較可信之特別情況，且為證
    明犯罪事實存否所必要者，得為證據」，刑事訴訟法第一五
    九條第一項、第一五九條之二分別定有明文。查證人許益銘
    、林森清、林俊宏、吳志宏之警詢陳述，固屬審判外之傳聞
    證據，然其等分別於原審經交互詰問後，其等所證述之內容
    與警詢時證述之情節不符，而復無事證足認「其先前陳述具
    有較可信之特別情況」，證人許益銘、林森清、林俊宏、吳
    志宏此部分之警詢筆錄依刑事訴訟法第一五九條及第一五九
    條之二規定即無證據能力。次按證人、鑑定人依法應具結而
    未具結者，其證言或鑑定意見，不得作為證據，刑事訴訟法
    第一五八條之三定有明文。而同法第一五九條之一第二項雖
    規定，被告以外之人於偵查中向檢察官所為之陳述，除顯有
    不可信之情況者外，得為證據。惟該被告以外之人，於偵查
    中向檢察官所為之陳述，性質上仍屬傳聞證據，然因檢察官
    依法有訊問被告、證人及鑑定人之權，證人、鑑定人且須「
    具結」，而檢察官向被告以外之人所取得之陳述，原則上均
    能遵守法律規定，不致違法取供，其可信性極高，為兼顧理
    論與實務，因而規定除顯有不可信之情況外，得為證據。但
    被告以外之人於偵查中向檢察官所為之陳述，仍應依法具結
    ，始有證據能力（參照最高法院九四年度台上第一六四四號
    判決）。查證人許益銘、林森清、林俊宏、吳志宏於偵查之
    陳述，檢察官並未踐行人證之法定調查程序，揆諸前揭規定
    ，上開檢察官訊問許益銘、林森清、林俊宏、吳志宏之上開
    偵查筆錄，均不得作為證據。至於本案理由欄引述證人許益
    銘、林森清、林俊宏、吳志宏警詢、偵查之供詞，係作為說
    明其等供述先後不一，非採為本案裁判之基礎，併予敘明。
貳、實體方面：
一、公訴意旨略以：被告甲○○與吳志宏、張淑蓉（後二人所涉
    販賣第一、二級毒品案件業經判決無罪確定）共同基於販賣
    第一級毒品海洛因及第二級毒品甲基安非他命之概括犯意聯
    絡，自民國九十一年初起，連續在吳志宏所經營位於桃園縣
    桃園市○○路六十二號之「忠興洗車場」，販賣海洛因及甲
    基安非他命予不特定人牟利，並以每販賣新臺幣（下同）一
    萬元得抽取一千元佣金或免費提供毒品吸食之代價僱請有犯
    意聯絡之許益銘（未據起訴）及林俊宏（所涉販賣第一、二
    級毒品案件業經判決無罪確定）從事毒品現場交易之工作，
    先由被告、吳志宏、張淑蓉先以電話聯絡販毒對象，約定購
    買之毒品數量、金額及交易地點，並將毒品放在分裝袋內並
    封存於紅包袋中，紅包袋外註明金額後交予許益銘及林俊宏
    前往交易，先後由許益銘於不詳時間，在桃園市桃鶯陸橋下
    及桃園火車站後之「香雞城」外販賣海洛因及甲基安非他命
    予蘇裕閔及姓名年籍不詳綽號「阿忠」、「阿德」、「小傑
    」及「小陳」等人，經警於同年八月十九日下午三時四十分
    許，在上開洗車場內張淑蓉所有之車牌號碼ＲＨ八─一五五
    號輕型機車置物箱內查扣第一級毒品海洛因四十包（驗餘淨
    重合計三二‧一二公克、包裝重九‧二五公克，純質淨重七
    ‧九二公克），另於洗車場廁所內扣得甲基安非他命三包（
    驗餘實稱毛重三二‧六一五公克）、電子秤一台及分裝袋二
    十個等物。復由林俊宏於九十一年八月二十五日、八月二十
    七日、八月三十日、九月二日及九月四日，先後多次於不詳
    地點販賣不詳數量之海洛因及甲基安非他命予不詳姓名之人
    ，其間林俊宏於同年九月一日起至九月四日止，先後四次以
    每次五百元之代價僱請與其有犯意聯絡之林森清（所涉販賣
    第一、二級毒品案件，現由最高法院審理中）從事毒品現場
    交易，嗣林森清於同年九月四日下午六時五十分許，在桃園
    縣八德市○○○街與仁愛街口處，一次販賣第一級毒品海洛
    因、第二級毒品甲基安非他命予邱銘銓（所涉施用毒品案件
    ，因犯罪嫌疑不足，業經臺灣桃園地方法院檢察署檢察官為
    不起訴處分）時為警當場查獲，並扣得第一級毒品海洛因一
    包（驗餘淨重Ｏ‧一六公克）、甲基安非他命一包（驗餘淨
    重Ｏ‧二Ｏ九八公克）及販毒所得一千五百元。隨即於同日
    晚上七時許，警員在桃園縣八德市○○路一五０巷二十六號
    三樓林俊宏租住處查獲第一級毒品海洛因十二包（驗餘淨重
    合計七‧一八公克、包裝重三‧Ｏ二公克，純質淨重Ｏ‧六
    四公克）、甲基安非他命二包（驗餘淨重合計Ｏ‧六Ｏ二八
    公克）及分裝袋十五個等物。因認被告涉犯毒品危害防制條
    例第四條第一項、第二項之販賣第一級、第二級毒品罪嫌云
    云。
二、按犯罪事實應依證據認定之，無證據不得認定犯罪事實，又
    不能證明被告犯罪者，應諭知無罪之判決，刑事訴訟法第一
    百五十四條第二項、第三百零一條第一項分別定有明文。此
    所謂認定犯罪事實之證據，係指足以認定被告確有犯罪行為
    之積極證據而言，該項證據自須適合於被告犯罪事實認定，
    始得採為斷罪資料。苟未能發現相當證據，或證據不足以證
    明，自不能以推測或擬制之方法，以為裁判基礎（參照最高
    法院二十九年上字第三一Ｏ五號及四十年台上字第八六號判
    例意旨）。再按檢察官就被告犯罪事實，應負舉證責任，並
    指出證明之方法，刑事訴訟法第一百六十一條第一項定有明
    文。因此，檢察官對於起訴之犯罪事實，應負提出證據及說
    服之實質舉證責任。倘其所提出之證據，不足為被告有罪之
    積極證明，或其闡明之證明方法，無從說服法官以形成被告
    有罪之心證，基於無罪推定之原則，自應為被告無罪判決之
    諭知，有最高法院九十二年台上字第一二八號判例意旨可參
    。
三、本件公訴人認被告甲○○涉犯毒品危害防制條例第四條第一
    項、第二項之販賣第一級、第二級毒品罪嫌，無非以證人許
    益銘、林建明、林森清及同案被告林俊宏、吳志宏之證述、
    扣案第一級毒品海洛因、第二級毒品甲基安非他命、電子秤
    、分裝袋為其主要論據。然訊據被告堅詞否認有何販賣毒品
    之犯行，辯稱：伊不認識林俊宏、許益銘、林森清，並未將
    毒品交給他們販賣，亦不認識吳志宏、張淑蓉，沒有與渠等
    共同販賣毒品，而在忠興洗車廠扣到的毒品、電子秤、分裝
    袋等物均非伊所有等語。經查：
  (一)查證人許益銘於警詢中證述其自九十一年初起，連續將吳志
    宏、張淑蓉所交付之海洛因、甲基安非他命帶至桃園市桃鶯
    陸橋下、桃園火車站後之「香雞城」附近，販賣予蘇裕閔、
    姓名年籍不詳綽號「阿忠」、「阿德」、「小傑」、「小陳
    」云云（詳九十一年度偵字第一五五六七號偵查卷第五十頁
    ）；於偵查中則改稱：伊不認識吳志宏、張淑蓉，警詢筆錄
    不實在，因為警員說要把伊拖至地下室打，伊害怕所以才說
    替吳志宏、張淑蓉販賣毒品云云（見九十一年度偵字第一六
    七五七號偵查卷第六一頁、六二頁、九十一年偵字第一五五
    六七號偵查卷第八八頁、八九頁）；姑不論證人許益銘於警
    詢、偵查從未指證被告有何販賣毒品之事實，證人許益銘於
    原審審理時業已證述：伊不認識被告甲○○，亦不認識吳志
    宏，而伊於九十一年八月十六日因施用毒品案件為警查獲，
    同年八月十九日桃園分局刑警到桃園監獄將伊借提出來製作
    警詢筆錄，因為當時三組組長對伊刑求，要伊咬吳志宏、張
    淑蓉有販賣毒品，且伊的藥癮還沒有退，所以才會於警詢中
    說吳志宏、張淑蓉交付毒品給伊去販賣等語（詳原審九十三
    年十二月二十一日審判筆錄），準此以觀，證人許益銘證詞
    無從證明「被告交付毒品予證人許益銘販賣」之事實。至證
    人許益銘雖於九十三年十二月二日他案即本院九十三年度上
    訴字第二四七九號被告吳志宏等毒品危害防制條例案件審理
    中，證稱「施用毒品向甲○○買的」云云（見原審卷第三五
    頁影本），然被告何時、何地、如何販賣毒品予證人許益銘
    ？究竟販賣第一級或第二級毒品以及販賣多少分量？證人許
    益銘之陳述均屬不詳，況除證人許益銘上揭前後脈絡不詳之
    證詞外，復無其他證據以佐證之，更何況，證人許益銘所述
    上揭情節，亦核與本案檢察官起訴之「被告與吳志宏、張淑
    蓉共同交付毒品予證人許益銘販賣」之事實不同。綜上，證
    人許益銘證詞當無從作為被告與其有販賣毒品之犯意聯絡、
    行為分擔之依據。
  (二)共同被告林俊宏於警詢供稱張淑蓉交付毒品給伊去販賣云云
    （詳九十一年度偵字第一六七五七號偵查卷第四頁背面至第
    六頁），而於偵查中先供稱伊所施用的毒品是向張淑蓉買的
    云云（詳九十一年度偵字第一六七五七號偵查卷九十一年九
    月五日偵訊筆錄），復改稱伊不認識張淑蓉、吳志宏，是警
    員要伊承認幫張淑蓉販賣海洛因、甲基安非他命云云（詳九
    十一年度偵字第一五五六七號偵查卷第一一六頁），而於原
    審審理時則證述伊不認識被告等語（詳原審九十三年十二月
    二十一日審判筆錄）。觀之共同被告林俊宏之供述前後不一
    ，且亦均未曾證述被告有交付毒品與伊販賣乙情，從而，共
    同被告林俊宏之證詞亦不足以證明被告與其有販賣毒品之犯
    意聯絡、行為分擔。
  (三)共同被告吳志宏雖於警詢中供述有見過許益銘幾乎每天都會
    來忠興洗車廠向被告購買海洛因、甲基安非他命云云（詳九
    十一年度偵字第一五五六七號偵查卷第八頁背面），復於臺
    灣桃園地方法院九十二年度訴字第八三六號案件審理時供稱
    ：被告是為了報復才會找向其購買毒品之林俊宏、許益銘誣
    陷伊有販賣毒品云云（見臺灣桃園地方法院九十二年度訴字
    第八三六號刑事卷九十二年九月四日筆錄）。按此係共同被
    告吳志宏涉及自身是否販毒之辯詞，是否屬實，即有疑義，
    況公訴人起訴範圍係被告、吳志宏、張淑蓉、林俊宏、許益
    銘、林森清共同販賣毒品予蘇裕閔、「阿忠」、「阿德」、
    「小傑」、「小陳」、邱銘銓等人，而被告有無販賣毒品予
    林俊宏、許益銘，核非本件起訴範圍，況共犯許益銘、林俊
    宏亦均未曾證述被告有交付毒品與伊等販賣乙事，是共同被
    告吳志宏之供述亦不足證明被告即有何共同有販賣毒品之情
    事。
  (四)再證人林建明雖於警詢中陳稱：「我於九十一年八月十七日
    十時許我到忠興洗車廠內找曾至鵬，當時曾至鵬跟我講說，
    忠興洗車廠老闆吳志宏有在販賣毒品，如果我或朋友有需要
    時可以跟他聯絡」等語，然查，證人林建明之警詢筆錄乃審
    判外陳述，且被告之辯護人於本院指摘證人林建明之警詢筆
    錄無證據能力（見本院卷第三三頁），是此部分依法尚無證
    據能力。再者，證人林建明聽聞自曾至鵬之詞，而曾至鵬於
    臺灣桃園地方法院九十二年度訴字第八三六號案件審理時供
    稱「不認識林建明…不知道吳志宏、張淑蓉有無販賣毒品」
    等語，由此，益徵證人林建明之警詢陳述核無可信情形，檢
    察官所舉此部分證據，亦無從引為被告販毒之證據。
  (五)復綜觀全卷資料，共同被告林森清自警詢、偵查迄原審審理
    時亦均未曾證述被告有交付毒品與伊販賣乙情，是共同被告
    林森清之陳述仍無從作為被告與其有販賣毒品之犯意聯絡、
    行為分擔之論斷基礎。
  (六)本件雖查扣海洛因、甲基安非他命、電子秤、分裝袋等物，
    然被告均否認為其所有，雖共同被告吳志宏於警詢、偵查及
    臺灣桃園地方法院九十二年度訴字第八三六號刑事案件審理
    時均供述為被告所有云云，然共同被告吳志宏為警查獲時供
    出上揭毒品來源，而依毒品危害防制條例第十七條明揭供出
    毒品來源，因而破獲者，得減輕其刑，則共同被告吳志宏與
    被告就此部分顯有利害關係，自不能以其無補強證據之供述
    ，率認係被告所有，是究難僅以查獲上揭毒品等物，即可推
    定係被告販賣毒品之證據。
  (七)綜上所述，公訴人所舉事證尚未達於通常一般之人均不致有
    所懷疑，得確信其為真實之程度，而有合理性懷疑之存在，
    本院無從形成被告確有共同販賣第一級、第二級毒品行為之
    確信，此外復查無其他積極證據足以證明被告販賣第一級、
    第二級毒品之犯行。
四、檢察官上訴意旨略以：(一)被告涉犯毒品危害防制條例之事實
    ，業據證人許益銘、林建明、林森清及同案被告林俊宏、吳
    志宏之證詞供述明確，復有第一級毒品海洛因、第二級毒品
    甲基安非他命、電子秤、分裝袋證物扣案，而本件在洗車場
    機車內所扣得第一級毒品海洛因四十包確為被告所有的事實
    ，業據被告吳志宏證述明確；(二)被告販賣毒品與林俊宏、林
    森清的事實，業經檢察官於九十三年十一月二五日以九三年
    蒞一一七六九號補充理由書擴張被告犯罪事實，此部分事實
    亦事證明確等語。惟查，檢察官所舉之證據不能證明上揭起
    訴之事實，業據原判決詳予調查並於理由中一一敘明檢察官
    猶執前詞指摘原判決不當，尚無理由。再者，被告有無「販
    賣毒品與林俊宏、林森清」之事實，核與本案起訴「被告與
    吳志宏、張淑蓉以佣金或免費提供毒品而僱請許益銘、林俊
    宏販賣毒品」及「林俊宏再僱請林森清從事毒品交易」，乃
    不同之犯罪事實，即非起訴範圍，而起訴之事實既不能證明
    ，則檢察官於補充理由書所載之事實，與上揭起訴之事實亦
    難認有何裁判上一罪之關係，基於控訴原則，既未經起訴，
    即非本院審判範圍，是檢察官上訴意旨，尚非的論。至被告
    是否涉犯此部分販賣毒品罪嫌，因非起訴事實效力所及，應
    由檢察官另案偵辦，附此敘明。綜上說明，原審依調查證據
    之結果，斟酌全辯論意旨，認被告犯罪不能證明，依法為無
    罪之諭知，經核並無不合。檢察官提起上訴指摘原判決違誤
    ，為無理由，應予駁回。
據上論斷，應依刑事訴訟法第三百六十八條，判決如主文。
本案經檢察官游明仁到庭執行職務。
中    華    民    國    95    年    11    月    30    日
                              審判長法  官   吳昭瑩
                                    法  官   楊貴雄
                                    法  官   王梅英
以上正本證明與原本無異。
檢察官如不服本判決，應於收受送達後10日內向本院提出上訴書
狀，其未敘述上訴之理由者並得於提起上訴後10日內向本院補提
理由書（均須按他造當事人之人數附繕本）。
被告不得上訴。
                                    書記官   顧哲瑜
中    華    民    國    95    年    12    月    4     日


司法院資訊處製作；財團法人民間司法改革基金會備份。
